臺灣桃園地方法院民事裁定
110年度消債更字第304號
聲  請  人  
即  債務人  王正棋  
代  理  人  郭釗偉律師(法扶律師)
上列當事人因消費者債務清理事件聲請更生，本院裁定如下：
    主  文
債務人王正棋自民國111年3月29日上午10時起開始更生程序。
命司法事務官進行本件更生程序。
    理  由
一、按債務人不能清償債務或有不能清償之虞者，得依消費者債
    務清理條例所定更生或清算程序，清理其債務；債務人無擔
    保或無優先權之本金及利息債務總額未逾新臺幣（下同）1,
    200萬元者，於法院裁定開始清算程序或宣告破產前，得向
    法院聲請更生；法院開始更生程序之裁定，應載明其年、月
    、日、時，並即時發生效力，消費者債務清理條例（下稱消
    債條例）第3條、第42條第1項及第45條第1項分別定有明文
    。又按債務人對於金融機構負債務者，在聲請更生或清算前
    ，應向最大債權金融機構請求協商債務清償方案，或向其住
    、居所地之法院或鄉、鎮、市、區調解委員會聲請債務清理
    之調解，同條例第151條第1項規定甚明。
二、聲請意旨略以：聲請人即債務人因積欠債務無法清償，向本
    院聲請消費者債務清理調解，嗣因債務人無法負擔玉山銀行
    所提之協商方案而調解不成立，又聲請人主張其無擔保或無
    優先權之債務總額為5,770,324元，未逾1,200萬元，且未經
    法院裁定開始清算程序或宣告破產，爰聲請裁定准予更生等
    語。
三、經查：
  ㈠本條例所稱消費者，指5年內未從事營業活動或從事小規模營
    業活動之自然人；前項小規模營業指營業額平均每月20萬元
    以下者，消債條例第2條第1、2項定有明文。聲請人為「水
    棋工程行」之負責人，該工程行於民國105年12月16日設立
    ，自106年1月至110年6月總計54個月，每月平均營業額為19
    4,773元（計算式詳如附表一），有106至108年及110年1月
    至6月之營業人銷售額與稅額申報書、106至109年度之損益
    及稅額計算表（調解卷第33至57頁）在卷為憑。足認聲請人
    雖於聲請更生前5年從事小規模營業活動，然其平均每月營
    業額低於20萬元，揆諸前揭說明，聲請人屬從事小規模營業
    活動之自然人，自得依本條例聲請更生。
  ㈡關於前置協商之要件：聲請人以其有不能清償債務情事，向
    本院聲請債務清理前置調解，經本院以110年度司消債調字
    第359號調解事件受理在案，嗣本院司法事務官於110年9月8
    日開立調解不成立證明書（調解卷第108頁），業經本院依
    職權調閱上開卷宗核閱無訛，堪可採認。
  ㈢關於聲請人之債務總額：聲請人雖陳報其無擔保或無優先權
    債務總額為5,770,324元（調解卷第72頁），然依債權人之
    陳報應為5,458,532元（計算式詳如附表二），其中永豐商
    業銀行股份有限公司未陳報債權，依聲請人所提之存證信函
    及公示查詢服務（調解卷第81頁），堪信確有此債權存在，
    故暫以債權人清冊記載之金額列計。另元隆汽車股份有限公
    司為有擔保債權，有全國動產擔保交易線上登記及示查詢系
    統在卷可稽（調解卷第82頁），不計入無擔保債務，故本院
    認應以5,458,532元為其債務總額。
  ㈣關於聲請人之財產及收入：
    ⒈聲請人名下有存款1,393元（478元＋915元＝1393元）、兩部
      汽車（92年4月出廠、108年7月出廠）、兩輛機車（90年8
      月出廠、107年2月出廠），有全國財產稅總歸戶查詢清單
      、存摺影本、汽機車行照影本等件在卷可佐（調解卷第17
      、19至31頁）。
    ⒉聲請人為水棋工程行之負責人，其聲請更生前兩年（即108
      年7月至110年6月）之收入，108年7月至12月營業所得為5
      5,095元及薪資所得108,000元；109年營業所得為231,109
      元及薪資所得24萬元；110年1月至6月營業所得為61,100
      元及薪資所得134,400元；行政院紓困補助1萬元，上開金
      額加總為839,704元，有108及109年度綜合所得稅各類所
      得資料清單、110年1至6月之營業人銷售額與稅額申報書
      、108及109年度之損益及稅額計算表、損益表、全年薪津
      及扣繳明細表、存摺內頁等件在卷可參（調解卷第15、16
      、21、56至60頁），堪認聲請人於聲請更生前2年之收入
      所得為839,704元，扣除臨時性的紓困補助1萬元，平均每
      月收入約34,571元。
    ⒊聲請人自陳於聲請更生後迄今，仍是水棋工程行之負責人
      ，每月營業所得約為10,183元（依110年1月至6月平均數
      額計算），每月薪資所得22,400元，以上總計32,583元，
      有水棋工程行全年新津及扣繳明細表、消債事件陳報狀在
      卷可稽（調解卷第58、60、97頁），惟聲請人聲請更生前
      2年之平均每月收入約34,571元，故本院認以34,571元列
      計其每月收入為適當。
  ㈤關於聲請人之必要支出：
　　⒈按債務人必要生活費用，以最近一年衛生福利部或直轄市
      政府所公告當地區每人每月最低生活費1.2倍定之；受扶
      養者之必要生活費用，準用第一項規定計算基準數額，並
      依債務人依法應負擔扶養義務之比例認定之；前二項情形
      ，債務人釋明更生期間無須負擔必要生活費用一部或全部
      者，於該範圍內，不受最低數額限制；債務人證明確有必
      要支出者，不受最高數額及應負擔比例之限制，消債條例
      第64條之2定有明文。次按，債務人聲請更生或清算時所
      提財產及收入狀況說明書，其表明每月必要支出之數額，
      與本條例第64條之2第1項、第2項規定之認定標準相符者
      ，毋庸記載原因、種類及提出證明文件，消債條例施行細
      則第21條之1第3項亦有明文。
　　⒉聲請人主張其每月必要支出為23,462元（詳細支出項目及
      金額詳附表三），有使用牌照稅繳款書、汽機車燃料使用
      費繳納通知書、臺北市農業機械代耕職業工會收據、水費
      通知書、電費通知書、手機及市話繳費通知、瓦斯費通知
      書、聲請人女兒提出之切結書、管理費繳費單為證（調解
      卷第61至71頁）。其中勞健保部分，雖未提出相關單據，
      然考量聲請人為小規模營業自然人，其提列之金額尚屬適
      當；房租加計管理費與停車位租金部分，雖有聲請人女兒
      之切結書、管理費繳費單為憑，惟考量聲請人既已聲請更
      生，房屋又是自家女兒所有，此部分之金額應酌減為6,00
      0元為當；生活雜支因未見聲請人提出相關單據，故此部
      分應予剔除，本院再審酌桃園市111年度平均每人每月最
      低生活費1.2倍，以及聲請人之經濟及上開家庭生活狀況
      等情，認聲請人每月必要生活費用應以20,662元（23,462
      元－1,800元－1,000元）列計為當。
  ㈥小結：
    聲請人以上開收入扣除必要支出後，每月應有餘額13,909 
    元（計算式為：34,571元－20,662元）可供清償債務，惟其
    無擔保或無優先權債務總額倘以其每月所餘13,909元清償債
    務，需逾32年始得清償完畢（計算式：5,458,532元÷13,909
    元÷12個月），再審酌聲請人現年約58歲（52年4月生），距
    勞工強制退休年齡（65歲）僅餘約7年，堪認聲請人之收入
    及財產狀況，有藉助更生制度調整其與債權人間權利義務關
    係之必要，自應許聲請人得藉由更生程序清理債務。
四、綜上所述，聲請人係消費者，已達不能清償債務之程度，經
    消費者債務清理調解不成立，而查無消債條例第6條第3 項
    、第8條或第46條各款所定應駁回更生聲請之事由，則其聲
    請，應屬有據，爰裁定准許，並依同條例第16條第1項規定
    ，命司法事務官進行更生程序如主文。
五、本院裁定准許開始更生程序，俾使聲請人得以重建經濟生活
    ，惟本裁定不生使債務消滅之效力，須聲請人於更生程序中
    與債權人協定更生方案，並持續履行完畢後，始能依消債條
    例第73條之規定使全部債務均視為消滅，附此敘明。
中　　華　　民　　國　　111 　年　　 3　　月　　 29　 日
                  民事第三庭    法　官　吳佩玲

附表一、每月平均營業額　　　
 年/月 營業額 1 106年度 2,676,120元 2 107年度 2,502,040元 3 108年度 1,579,102元 4 109年度 2,887,626元 5 110年1、2月 273,333元 6 110年3、4月 131,429元 7 110年5、6月 468,095元 總計為54個月  10,517,745元 每月平均營業額  194,773元 
　　　　　　　　　　　　　　　
附表二、債權總額
編號 債權人 債權額 陳報狀 備註 1 台北富邦商業銀行股份有限公司 無 調解卷第95頁 　 2 玉山商業銀行股份有限公司 1,198,326元 調解卷第102頁 　 3 台新國際商業銀行股份有限公司 12,278元 調解卷第96頁 　 4 永豐商業銀行股份有限公司 878,440元 尚未陳報 暫依債權人清冊記載 5 華南商業銀行股份有限公司 3,369,488元 調解卷第100頁 　 6 元隆汽車股份有限公司 286,000元 (有擔保債權) 尚未陳報 為有擔保債權，不列計 總計  5,458,532元    

附表三、聲請人主張每月必要支出
編號 項目 金額 1 伙食費 7,500元 2 汽車牌照稅 1,187元 3 汽、機車燃料使用費 863元 4 健保費  3,320元 5 勞保費  6 職業工會員費、福利互助金 220元 7 水費 114元 8 電費 296元 9 手機費與室內電話費 1,034元 10 瓦斯費 128元 11 住處租金 6,000元 12 住處管理費與停車位租金 1,800元 13 日常生活雜支 1,000元 總計  23,462元 
以上正本係照原本作成。
本裁定不得抗告。
本裁定業已於111年3月29日上午10時公告。
中　　華　　民　　國　　111 　年　　 3　　月　　 29　 日
                            書記官　龍明珠